臺灣桃園地方法院民事判決　九十二年度勞訴字第四三號
　　原　　　告　丙○○
　　　　　　　　　　　　　　　.
　　被　　　告　集泰企業股份有限公司
　　法定代理人　乙○○
　　訴訟代理人　柴健華律師
右當事人間請求確認僱傭關係存在等事件，於民國九十三年五月五日辯論終結，本院
判決如左：
    主    文
被告應給付原告新台幣肆萬柒仟玖佰貳拾捌元。
原告其餘之訴駁回。
訴訟費用由被告負擔百分之五，餘由原告負擔。
本判決原告勝訴部分得假執行，但被告如以新台幣肆萬柒仟玖佰貳拾捌元為原告預供
擔保，得免為假執行。
原告其餘假執行之聲請駁回。
    事    實
甲、原告方面：
壹、聲明：
一、確認兩造間自民國九十一年七月十八日起至九十二年七月十七日止之僱傭關係存
    在。
二、被告應給付原告新台幣（下同）五十三萬六千三百十元。
三、原告願供擔保請准宣告假執行。
貳、陳述：
一、原告自九十一年七月十八日起受僱於被告擔任警衛工作，並簽訂契約工契約書，
    詎被告於原告服務滿一年即九十二年七月十八日未經預告即以契約期滿為由將原
    告解僱。被告非法解僱原告，兩造間之僱傭關係應繼續存在，原告遂於九十一年
    七月二十一日以存證信函通知被告表示系爭僱傭關係應仍存在，並依勞動基準法
    （下稱勞基法）第十四條第一項第六款規定終止系爭僱傭關係。為此原告依勞基
    法第十六條規定請求被告給付二十日之預告工資即二萬一千六百元，依勞基法第
    十七條規定請求被告給付一個月薪資之資遣費即三萬二千四百元。又原告受僱已
    滿一年，依勞基法第三十八條規定應有七日特休假，被告應給付原告七日特休假
    折算為現金即七千五百六十元。被告之現場工作人員每月均領有一千五百元之全
    勤獎金，惟獨警衛無全勤獎金，有失公平正義原則，為此原告請求被告給付自九
    十一年八月至九十二年三月共八個月之全勤獎金一萬二千元。另被告之大夜班現
    場工作員工每夜均領有二百元之津貼，亦惟獨警衛無大夜班津貼，有違公平正義
    ，為此原告請求被告給付九十一年八月、十月、十二月、九十二年二月、四月、
    六月、七月共一百八十四天大夜班津貼計三萬六千八百元。被告之員工分別領有
    一萬五千元至三、五萬元不等之年終獎金，惟僅給付原告一千六百元之年終獎金
    ，被告再應補給原告五千零九十九元之年終獎金。被告未經原告同意強令原告每
    日工作達十二小時且未發給加班費，原告爰依勞基法第二十四條規定，請求被告
    給付自九十一年七月至九十二年七月之平日加班費十四萬九千零二十八元。原告
    自九十一年七月至九十二年七月從未休假，被告對原告於休假日工作均未依勞基
    法第三十九條規定加倍發給工資，此部分應給付原告二十七萬一千八百二十四元
    。
二、對於被告抗辯之陳述：
（一）原告遭被告以違反勞基法第十四條第六款規定為由予以非法解僱，而原告於本
      件起訴時請求被告給付之金額迄今仍未獲償，影響原告之權益至鉅，實有即受
      確認判決之法律上利益，參酌最高法院九十一年度台抗字第二九四號裁定之旨
      ，原告第一項聲明應有確認利益。
（二）警衛工作屬全年無休每日二十四小時循環不斷均須專人服勤之繼續性工作，其
      工作性質屬常態性工作，而勞基法關於勞動契約之規定係以不定期契約為常態
      性工作，定期契約為例外。原告所擔任之警衛工作，非屬勞基法第九條之臨時
      性、季節性、短期性、特定性工作，即系爭僱傭契約應屬不定期契約。定期僱
      傭契約必須符合勞基法第九條第一項、第二項規定及勞基法施行細則第六條各
      項之非繼續性工作方屬有效，而非繼續性工作必須具備臨時性、短期性、季節
      性、特定性，系爭契約工契約書雖定有九十一年七月十八日至九十二年七月十
      八日之期間，惟原告之工作乃繼續性工作，系爭契約工契約書約定為定期契約
      ，應屬無效。
（三）目前被告公司仍正常運作，繼續僱用勞工，原告遭被告非法解僱當日被告即新
      聘訴外人江義貴接替原告之職位，顯見被告並無業務緊縮或歇業之情形。被告
      未舉出原告怠忽職守之具體事證，非得僅憑被告誣指原告執勤有酒醉睡覺之情
      形，即遽認原告已構成不能勝任工作之要件。被告公司之法定代理人即訴外人
      乙○○平均兩個月才到公司視察一次，其稱觀察原告怠忽職守已達數月之久云
      云，顯屬無據。被告固曾委請其會計即證人林素貞於九十二年七月四日以系爭
      僱傭契約到期為由交付原告預告資遣之通知函，於函中表示感謝原告一年來對
      公司之服務與幫忙，惟並未以原告不能勝任工作為由將原告資遣。原告從未收
      到被告提出之預告資遣通知函及九十二年七月二十五日桃園龜山郵局第三七二
      號存證信函，原告係於九十二年七月十八日下午十九時欲上班打卡始發現卡片
      上寫有契約到期字樣。
（四）勞基法第八十四條之一規定並非指從事監視性工作之警衛即喪失平日或例假日
      加班費請求權，其差異僅在於警衛工作時間、例休假日與一般勞工不同，平日
      工作採輪班制，例休假日採輪休制，如遇輪休日而加班時，雇主仍應加倍發給
      工資。而被告亦未依勞基法第八十四條之一規定報請主管機關核備，且未依勞
      基法施行細則第七條規定以書面將勞工之權利義務議定清楚，更未依規定將警
      衛勤務實施三班制，以致原告每日工作十二小時且全年無法休假。
（五）被告於面試時僅告知原告工作時間為兩班制全年無休，原告直至九十一年八月
      五日領取薪資時始發現被告未依勞基法規定核給薪資，經向證人林素貞詢問方
      知原告之薪資係以日計薪，每日上班十二小時，日薪一千零八十元，無全勤獎
      金、大夜班津貼、加班費等，且屬定期契約工而非正式員工，原告為謀生計僅
      得繼續忍受此不公平之待遇。又原告每日工作十二小時，日薪一千零八十元，
      已低於勞基法規定之基本工資每日工作八小時月薪一萬五千八百四十元加計例
      假日工資、備勤工資及延時工資之總合。
（六）證人林素貞乃被告公司法定代理人之配偶，證人施彥年、方克難為被告公司之
      員工且亦為被告公司法定代理人之親友，原告未有飲酒之習慣且工作正常，證
      人林素貞、施彥年、方克難所為之證言，均非事實。假設原告如前開證人所言
      工作表現奇差，應早已被解僱，怎會僱用原告長達一年，益見證人林素貞所稱
      因礙於情面不忍將原告解僱，故隱忍一年時間云云，係自相矛盾。被告迄今仍
      無法提出任何有關原告之處分紀錄，而從原告每月所領薪資數額大致相同，足
      見並無因遲到早退而遭扣薪之情形。
（七）被告提出之存款憑條副根僅能證明其曾匯款三萬二千四百元予原告，而無法證
      明是筆款項係資遣費，且公司之會計部門支付員工各種款項時均會有正式收據
      以證明款項支出之用途，實則前揭匯款金額乃訴外人乙○○個人向原告償還先
      前之借款。
參、證據：提出影本契約工契約書、攷勤表、被告公司員工管理規則、戶籍謄本、被
    告公司董事監察人名單各一件、警衛人員輪值表七件、薪資明細十二件為證。
乙、被告方面：
壹、聲明：
一、駁回原告之訴及其假執行之聲請。
二、如受不利判決，願供擔保請准宣告免為假執行。
貳、陳述：
一、確認法律關係之訴，非原告有即受確認判決之法律上利益者，不得提起之。民事
    訴訟法第二百四十七條第一項前段定有明文，而依最高法院八十六年度台上字第
    三０五０號判例：「即受確認判決之法律上利益，係指法律關係之存否不明確，
    原告主觀上認其在法律上之地位有不安之狀態存在，此種不安之狀態，能以確認
    判決將之除去者而言。」等語，即原告在法律上之地位如無不安之狀態存在，則
    無提起確認之訴之必要，原告請求確認兩造間自九十一年七月十八日起至九十二
    年七月十七日止之僱傭關係存在，惟被告對於前揭期間兩造確有僱傭關係存在並
    不爭執，且於前揭期間內被告亦依約給付原告薪資，則原告主張之法律上地位並
    無不安狀態。
二、原告經常於夜間執行警衛勤務時酗酒並在警衛室呼呼大睡，致使被告廠區門戶大
    開，絲毫未克盡管制人員進出之責，且有遲到早退等重大違規情事。依證人方克
    難證稱：「：：原告輪夜班時因為我比較晚下班，約在晚上九、十點左右下班，
    有時警衛室門是鎖住的，我要打卡下班敲門要敲很久，原告打開門時整個警衛室
    充滿酒味：：」、「（原告上夜班喝酒睡覺關門等情形發生之頻率如何？）發生
    的頻率很高，每週約可見三、四次：：在我印象中原告發生上夜班喝酒睡覺的情
    形很常發生，我也有向管理部反應。」等語，及證人施彥年稱：「：：我有看過
    原告在上班時睡覺，有時也會在警衛室聞到酒味，原告有喝酒，因為我常常去警
    衛室看員工卡片，所以看到原告常常睡覺。」、「還有遲到早退的情形，因為其
    他守衛有反應，另外一個守衛本來是七點下班，但因為原告遲到早退，所以我有
    時八、九點下班還看到另外一個守衛還在警衛室：：」等語，足見原告確有勞基
    法第十一條第五款所定勞工對於所擔任之工作確不能勝任之情事。
三、被告於九十二年七月四日以原告有勞基法第十一條第五款之事由向原告預告終止
    系爭僱傭契約之意思表示，並以同年七月十七日為系爭僱傭契約屆至日，而預告
    當時原告任職未滿一年，故被告顯然符合勞基法第十六條第一項第一款繼續工作
    三個月以上未滿一年者於十日前預告之規定，而原告收受七月份薪資及預告期間
    薪資共一萬九千一百三十一元之事實，有其親筆簽具之請款說明單可稽。被告依
    法終止系爭僱傭契約後，於九十二年八月四日以匯款方式支付原告相當於一個月
    薪資之資遣費三萬二千四百元，原告稱前開款項係訴外人乙○○清償其借款云云
    ，並非真實。又依證人林素貞證稱：「因為平時就聽到其他的公司幹部說原告做
    的不好：：所以在九十三年七月四日發薪水時，連同這張書面給原告，主要告訴
    原告他不適任，被告公司不再續聘。」、「我是先用書函給原告，原告看了之後
    就問我，我就跟他說因為他常常喝酒：：請他來是要幫忙守衛，原告白天比較不
    會喝酒但是會打瞌睡，進出的人都會看到，晚上進出的更少，原告更會打瞌睡：
    ：」等語，原告如未獲知資遣訊息，豈有仍收受七月份薪資、預告期間薪資及相
    當於一個月薪資之資遣費之理？
四、勞基法第三十八條有關特別休假之規定係以勞工繼續工作滿一定期間為要件，然
    原告因工作不適任於任職未滿一年即遭被告資遣，故其無特別休假之權利，且依
    司法院第十四期司法業務研究會研討結論及司法院第一廳研究意見認勞基法第三
    十八條所稱每年係指繼續滿一定期間（一年或一年之整倍數年）後之次一年度而
    言，且以勞雇雙方勞動契約關係延續至次一年度為條件，系爭僱傭契約既已終止
    並未延續至次一年度，被告自無須給予原告特別休假。
五、依勞基法第二十一條第一項規定，約定之工資只要不低於行政院核定之基本工資
    ，其內容均得由勞雇雙方自行約定。原告自受僱時起即與被告約定與另一警衛共
    同輪班擔任警衛工作，每月由原告與另一警衛排班來決定由誰擔任日班或夜班，
    每日工作十二小時，並以日薪一千零八十元核算其每月薪資，而不另加計大夜班
    津貼、平日及假日之加班費、全勤獎金等，被告於任職期間均依前開標準給付薪
    資，被告均無異議並自承：「被告只有告訴我全年無休，每天十二小時，有上班
    才有薪水：：此外也都沒說有全勤獎金、加班費、大夜班津貼等等，就是將整個
    工作以每月三萬二的代價僱用我。」等語。
六、勞基法第二十九條雖明定事業單位負有給付獎金或分配紅利之義務，然係以全年
    工作並無過失之勞工為發放對象，而原告擔任警衛期間經常遲到早退、酒醉睡覺
    ，依證人方克難證稱：「：：另外一個警衛非常盡忠職守，他會定時夜巡現場，
    每次看到他總是清醒，我們打完卡之後，還會跟我們說再見，沒有原告的情形。
    」等語，相形之下原告工作懈怠程度之嚴重可見一斑，被告依法當然無給予獎金
    之義務，惟被告顧念其畢竟係公司員工，故酌情給予一千六百元之年終獎金。
參、證據：提出影本契約工契約書、通知函、請款說明單、全行通收存款憑條副根各
    一件、存證信函二件為證，並請求訊問證人方克難、施彥年、林素貞。
    理    由
甲、程序方面：
壹、按確認法律關係成立或不成立之訴，非原告有即受確認判決之法律上利益，不得
    提起之，民事訴訟法第二百四十七條定有明文。所謂即受確認判決之法律上利益
    ，係指因法律關係之存否不明確，原告主觀認為其法律上地位有不安之危險存在
    ，而此項危險得以對於被告之確認判決除去者而言。又確認之訴，以確認現在之
    法律關係為限，已過去之法律關係，不得為確認之訴之標的，有最高法院四十九
    年台上字第一八一三號判例可資參照。而所謂過去之法律關係，係指過去曾經成
    立或不成立之法律關係，因現在之情事已經變更，過去之法律關係已不復存在之
    情形而言。本件原告訴之聲明第一項雖請求確認兩造間自九十一年七月十八日起
    至九十二年七月十七日止之僱傭關係存在，並主張其有即受確認判決之法律上利
    益云云。惟查原告自九十一年七月十八日起至九十二年七月十七日止受僱於被告
    擔任警衛工作，兩造間在前開期間內確實存有僱傭關係乙節，業經被告自承屬實
    ，且有兩造提出之契約工契約書一件在卷可稽，足原告係請求確認兩造間已經發
    生之僱傭關係存在，顯係請求確認過去之法律關係，參照前揭說明，自非法之所
    許。況被告既自承兩造間於前開期間內確有僱傭關係，顯見原告主張兩造間僱傭
    關係存在之法律上地位並無受被告侵害之危險，本院自無以對被告之確認判決予
    以確認兩造間於前開期間內有僱傭關係之必要，益見原告就本件確認之訴並無即
    受確認判決之法律上利益。則依民事訴訟法第二百四十七條規定，原告自不得提
    起本件確認之訴，從而原告仍請求確認兩造自九十一年七月十八日起至九十二年
    七月十七日止之僱傭關係存在，自不合法，不應准許。
貳、又查兩造就本件訴訟所生之爭執，業於本院九十三年五月五日言詞辯論期日，當
    庭同意以原告之每月工資是否包括其平日及例假日加班費、原告得否請求被告給
    付系爭預告工資、資遣費、特別休假工資、全勤獎金、大夜班津貼、年終獎金等
    項為其事實上及法律上之爭點，是本件既因兩造於訴訟中達成簡化爭點之合意，
    本院及兩造均應受該爭點協議之拘束，本院就本件所為之判斷即以兩造合意之爭
    點及其有關之部分為論斷。
乙、實體方面：
壹、原告主張其自九十一年七月十八日起受僱於被告擔任警衛工作，詎被告於九十二
    年七月十八日未經預告即以契約期滿為由非法解僱原告，原告遂於同年月二十一
    日以存證信函通知被告表示兩造間之僱傭關係仍存在，並依勞基法第十四條第一
    項第六款規定終止系爭僱傭關係，依勞基法第十六條及第十七條規定，被告應給
    付二十日之預告工資二萬一千六百元及一個月薪資之資遣費三萬二千四百元予原
    告。又原告受僱被告已滿一年，依勞基法第三十八條規定，被告應給付原告七日
    應休未休之特別休假工資七千五百六十元。而被告之現場工作人員每月均領有一
    千五百元之全勤獎金，且被告之大夜班現場工作員工每夜均領有二百元之津貼，
    惟獨警衛無全勤獎金及大夜班津貼，有失公平正義原則，是被告應給付原告自九
    十一年八月至九十二年三月共八個月之全勤獎金一萬二千元，及九十一年八月、
    十月、十二月、九十二年二月、四月、六月、七月共一百八十四天之大夜班津貼
    共三萬六千八百元。再者被告之員工分別領有一萬五千元至三、五萬元不等之年
    終獎金，惟被告僅給付原告一千六百元之年終獎金，被告應再補給原告五千零九
    十九元之年終獎金。另被告強令原告每日工作達十二小時且未發給加班費，依勞
    基法第二十四條規定，被告應給付自九十一年七月至九十二年七月之平日加班費
    共十四萬九千零二十八元予原告。又原告自九十一年七月起至九十二年七月止從
    未休假，依勞基法第三十九條規定，被告應加倍發給原告於休假日工作之工資共
    二十七萬一千八百二十四元，為此依勞基法前開規定提起本件訴訟等語。
貳、被告則以原告經常於夜間執行警衛勤務時酗酒並在警衛室呼呼大睡，致使被告廠
    區門戶大開，絲毫未克盡管制人員進出之責，且有遲到早退等重大違規情事，足
    見原告確有對於所擔任之工作不能勝任之情事，被告乃於九十二年七月四日以原
    告有勞基法第十一條第五款之事由向原告預告終止系爭僱傭契約，並以同年月十
    七日為系爭僱傭契約屆至日，而預告當時原告任職未滿一年，故被告符合勞基法
    第十六條第一項第一款於十日前預告之規定，原告亦簽收系爭七月份薪資及預告
    期間薪資共一萬九千一百三十一元，被告另於九十二年八月四日以匯款方式支付
    原告相當於一個月薪資之資遣費三萬二千四百元，原告稱前開款項係訴外人乙○
    ○清償其借款云云，並非真實。又依證人林素貞之證詞，可知原告如未獲知資遣
    訊息，豈會收受系爭七月份薪資、預告期間薪資及相當於一個月薪資之資遣費之
    理。而原告任職未滿一年即遭被告資遣，故無特別休假之權利，勞基法第三十八
    條所稱每年係指繼續滿一年或一年之整倍數年後之次一年度而言，且以勞雇雙方
    勞動契約關係延續至次一年度為條件，系爭僱傭契約既已終止並未延續至次一年
    度，被告自無須給予原告特別休假。再者只要不低於行政院核定之基本工資，工
    資數額得由勞雇雙方自行約定，原告自受僱時起即與被告約定與另一警衛共同輪
    班擔任警衛工作，每月由原告與另一警衛排班決定由誰擔任日班或夜班，每日工
    作十二小時，並以日薪一千零八十元核算其每月薪資，而不另加計大夜班津貼、
    平日及假日之加班費、全勤獎金等，原告於任職期間均依前開標準受領薪資均無
    異議，並自承：「被告只有告訴我全年無休，每天十二小時，有上班才有薪水：
    ：此外也都沒說有全勤獎金、加班費、大夜班津貼等等，就是將整個工作以每月
    三萬二的代價僱用我。」等語。另依勞基法第二十九條規定，事業單位給付獎金
    或分配紅利係以全年工作並無過失之勞工為發放對象，而原告任職期間經常遲到
    早退、酒醉睡覺，被告依法無給予年終獎金之義務，惟被告顧念其係公司員工，
    故酌情給予一千六百元之年終獎金等語資為抗辯。
參、原告主張其自九十一年七月十八日起至九十二年七月十七日止，受僱於被告擔任
    警衛工作，每月工資三萬二千四百元，被告並給付原告一千六百元之年終獎金，
    嗣被告通知原告將於九十二年七月十八日終止兩造間之勞動契約，原告乃於同二
    年月二十一日，以被告於同年月十八日未經預告即以契約期滿為由解僱原告並不
    合法，而依勞基法第十四條第一項第六款規定，寄發存證信函通知被告終止兩造
    間之僱傭關係之事實，業據原告提出契約工契約書、考勤表各一件、警衛人員輪
    值表七件、薪資明細十二件為證，且為被告所不爭執，並有被告提出之存證信函
    一件在卷足憑，自堪信為真實。
肆、原告又主張其所擔任之警衛職務屬繼續性工作，兩造間之僱傭契約應屬不定期契
    約，是被告於九十二年七月十八日以契約期滿為由解僱原告自不合法，被告亦未
    舉出原告怠忽職守之具體事證，自不得僅憑被告誣指原告有酒醉睡覺之情形，遽
    認原告構成不能勝任工作之要件，被告之法定代理人乙○○平均兩個月才到公司
    視察一次，伊稱觀察原告怠忽職守已達數月之久云云，顯屬無據，原告從未收到
    被告提出預告資遣之通知函，其係於九十二年七月十八日欲上班打卡時始發現卡
    片上寫有契約到期字樣，證人林素貞乃被告法定代理人之配偶，證人施彥年、方
    克難為被告之員工，亦為被告法定代理人之親友，是其證言均非事實，原告工作
    正常，且無飲酒之習慣，否則被告自不可能僱用原告長達一年，是原告自得依勞
    基法第十四條第一項第六款規定終止系爭僱傭契約，依同法第十六條及第十七條
    規定，被告應給付原告二十日之預告工資二萬一千六百元及一個月之資遣費三萬
    二千四百元云云，則為被告所否認，辯稱：原告經常於夜間執行勤務時酗酒並在
    警衛室呼呼大睡，且有遲到早退等重大違規情事，被告乃於九十二年七月四日以
    原告有勞基法第十一條第五款事由向原告預告終止系爭僱傭契約，並以同年月十
    七日為系爭僱傭契約屆至日，原告亦簽收系爭七月份薪資及預告期間薪資共一萬
    九千一百三十一元，被告又於同年八月四日支付一個月之資遣費予原告等語。經
    查：
一、按勞動契約分為定期契約及不定期契約。臨時性、短期性、季節性及特定性工作
    得為定期契約；有繼續性工作應為不定期契約。定期契約屆滿後，有左列情形之
    一者，視為不定期契約：一、勞工繼續工作而雇主不即表示反對意思者。二、雖
    經另訂新約，惟其前後勞動契約之工作期間超過九十日，前後契約間斷期間未超
    過三十日者。勞動基準法第九條第一項、第二項定有明文。所謂「非繼續性工作
    」係指雇主非有意持續維持之經濟活動，而欲達成此經濟活動所衍生之相關職務
    工作而言。經查兩造間之僱傭契約雖約定其僱傭期間為一年，有系爭契約工契約
    書一件在卷可參，惟被告為公司組織，原告則為其僱用之警衛，擔任監視性及繼
    續性之守衛之工作，則原告之工作應非屬臨時性、短期性、季節性及特定性之非
    繼續性工作。況被告於原告離職後，另聘請他人接替原告遺留之警衛工作乙節，
    為被告所不爭執，益證原告之警衛工作應有繼續性，是兩造間之僱傭契約雖有期
    間之約定，仍與定期契約之定義不合，依勞動基準法第九條第一項後段規定應認
    為不定期之契約。是原告主張兩造間之勞動契約應屬不定期契約乙節，要屬可採
    。
二、再查原告已自承其曾收受被告委請會計即證人林素貞於九十二年七月四日所交付
    之系爭預告資遣通知函等語，且有被告提出之通知函一件在卷可佐，核與證人林
    素貞到庭陳證：其有將系爭通知函拿給原告作為資遣原告不再續聘之用等語相符
    ，則原告嗣後再行否認有收受被告交付之系爭預告資遣通知函云云，自無可採，
    堪信被告抗辯伊係早於九十二年七月四日以系爭通知函通知原告將終止兩造間之
    勞動契約乙節為真實。而依系爭通知函記載：「：：：由於我們所定的契約即將
    到期（九十二年七月十八日）為免彼此，往後無所措，故提前通知您另謀出路，
    找各更稱職的工作就任！希望日後咱們還是永遠的朋友。人，活在當下，就要把
    握〝現在〞珍惜擁有，記得老人家的家訓〝作什麼，要像什麼〞人生如舞台，沒
    有永遠的稱心，也沒有永遠的不如意，只要作好任何階段所扮演的角色，我想一
    切都可隨遇而安，生活的自在，無壓力、無怨言，我是這麼覺得，：：：」等語
    ，雖未明白表示原告不適任其工作，惟亦可知被告已暗示原告對其所擔任之工作
    有不稱職之情況，因此通知原告另尋更稱職之工作，以作什麼要像什麼。參以林
    素貞平時就聽到其他的公司幹部說原告做的不好，礙於情面及契約時間也快到了
    ，所以在九十二年七月四日發薪水時，連同該通知函給原告，主要告訴原告他不
    適任，公司不再續聘，林素貞將該通知函交付原告後，原告曾向林素貞詢問，林
    素貞即跟原告表示因為原告常常喝酒，請他來是要幫忙守衛，原告白天會打瞌睡
    ，進出的人都會看到，晚上進出的人更少，原告更會打瞌睡，且原告常會鬧情緒
    ，向其他員工發牢騷，有一天晚上還因外勞開收音機太大聲認為吵到他而與外勞
    吵架，晚上有其他員工要進守衛室打卡，但原告在守衛室睡覺，把門關上，所以
    有的員工就不敢打卡等情，亦據證人林素貞到庭陳述甚明，核與證人即被告副理
    方克難證稱：原告輪夜班時因為伊約在晚上九、十點下班，有時警衛室室鎖住的
    ，伊要打卡下班敲門要敲很久，原告打開門時整個警衛室充滿著酒味，有時警衛
    室沒有關門，但伊進去打卡時也是聞到充滿酒味，原告已經睡著將腳翹在桌子上
    也不知道伊已經打卡下班，原告上夜班喝酒睡覺關門的情形發生頻率很高，每週
    約可見三、四次，在伊印象中原告很常發生上夜班喝酒睡覺的情形，伊也有向管
    理部反應，管理部表示他們也知道這是老問題，但原告是簽約僱用的，因此要求
    我們要忍耐等原告僱傭期滿就會將之解僱不再續約等語；及證人即被告技術部經
    理施彥年證稱：因為其負責排工人的生產機台，有時在工廠裡找不到工人，其就
    會到警衛室看員工的打卡情況，看該工人有無來上班，其上班的時間包括二個警
    衛上班的時間，是從早上七點上班到晚上八、九點下班，有時公司機械壞了要趕
    回去處理，所以其有時會在夜間進公司，其有看過原告在上班時睡覺，有時也會
    在警衛室聞到酒味，另外一個警衛本來是七點下班，但因為原告遲到早退，所以
    其有時八、九點下班還看到另外一個警衛還在警衛室，其曾經以口頭向管理部的
    林素貞說，林素貞說因為被告與原告簽約，要我們等到簽約期滿，因此被告就沒
    有對原告口頭警告或懲處等語，均屬相符，益見被告抗辯原告於執行勤務時，常
    有喝酒、睡覺及遲到早退，致無法勝任其所擔任之系爭警衛工作乙節，應屬可採
    。雖原告以證人林素貞乃被告法定代理人之配偶，另證人施彥年、方克難為被告
    之員工，亦為被告法定代理人之親友，主張其證言均非事實，否則被告自不可能
    僱用原告長達一年云云，然證人林素貞、方克難及施彥年固分別為被告之法定代
    理人之配偶及被告之員工，惟被告早在九十二年七月四日兩造發生本件勞資爭議
    之前，即以前開通知函暗示原告對其所擔任之警衛工作有不稱職之情形，斯時兩
    造既尚未發生本件勞資爭議，足見系爭通知函應非被告臨訟製作，則被告抗辯伊
    係以原告對於所擔任之工作有不勝任之情形而預告終止兩造之系爭勞動契約應非
    無稽，且證人林素貞、方克難及施彥年經本院行隔離訊問後，其證言並無不符合
    之處，又證人方克難、施彥年與原告並無夙願，證人方克難係看報紙到被告應徵
    ，與被告之法定代理人間並無任何親屬或好友關係，且係從倉管員升到科長再升
    為副理，亦據證人方克難、施彥年陳述在卷，則證人方克難、施彥年雖係被告之
    員工，自無任意攀誣作出不利於原告陳述之必要，堪認證人林素貞、方克難、施
    彥年前開證詞並無有何不可採信之處，是原告空言否認證人林素貞、方克難及施
    彥年之證詞云云，自不可採。而被告係因與原告簽訂定期契約，因此要待僱傭期
    間將屆時始解僱原告乙節，既經證人方克難、施彥年陳述甚明，則被告僱用原告
    長達一年期間乃因被告容忍原告不適任之結果，自難因之認定原告即無被告所稱
    之不勝任情事，堪認被告抗辯原告對其所擔任之工作不能勝任乙節，已盡優勢之
    舉證責任，則原告空言主張其工作正常且無飲酒之習慣云云，自無足取。至原告
    主張被告之法定代理人乙○○稱已觀察原告怠忽職守達數月之久云云並不實在部
    分，並非被告抗辯之事由，且被告係由林素貞經由其他員工告知而得知原告不勝
    任之情形，已如前述，是此部分原告恐有誤解。
三、又按勞工對於所擔任之工作確不能勝任時，雇主得預告勞工終止勞動契約。雇主
    依第十一條或第十三條但書規定終止勞動契約者，其預告期間依左列各款之規定
    ：一、繼續工作三個月以上一年未滿者，於十日前預告之。二、繼續工作一年以
    上三年未滿者，於二十日前預告之。三、繼續工作三年以上者，於三十日前預告
    之。勞工於接到前項預告後，為另謀工作得於工作時間請假外出。其請假時數，
    每星期不得超過二日之工作時間，請假期間之工資照給。雇主未依第一項規定期
    間預告而終止契約者，應給付預告期間之工資。雇主依前條終止勞動契約者，應
    依左列規定發給勞工資遣費：一、在同一雇主之事業單位繼續工作，每滿一年發
    給相當於一個月平均工資之資遣費。二、依前款計算之剩餘月數，或工作未滿一
    年者，以比例計給之。未滿一個月者以一個月計。勞基法第十一條第五款、第十
    六條、第十七條分別定有明文。經查原告對於所擔任之系爭警衛工作既有遲到早
    退、喝酒、睡覺之不能勝任之情形，已如前述，則被告於九十二年七月四日以系
    爭通知函通知原告，將於同年七月十八日終止兩造間之僱傭契約，自屬有據。又
    原告係自九十一年七月十八日起始受僱於被告，至九十二年七月四日被告預告終
    止系爭勞動契約時，尚未滿一年，則被告前開預告原告終止系爭勞動契約自符合
    勞基法第十六條應於十日前預告之規定，是兩造之僱傭契約自於被告預告終止日
    之九十二年七月十八日止終止，原告主張被告係以契約期滿為由終止兩造間之系
    爭僱傭契約云云，要屬無據，並不可採，原告進而主張其得依勞基法第十四條第
    一項第六款規定終止兩造間之系爭僱傭契約，並依同法第十六條及第十七條規定
    請求被告給付系爭預告工資二萬一千六百元及資遣費三萬二千四百元云云，同屬
    無稽。況查原告已收受九十二年七月份十八天之工資共一萬九千一百三十一元乙
    節，有被告提出之請款說明單一件存卷可按，且為原告所不爭執，足見被告已給
    付原告該預告期間之工資，且被告另於九十二年八月四日匯款三萬二千四百元之
    資遣費予原告，亦有被告提出之全行通收存款憑條副根一件附卷可查，雖原告主
    張前開匯款乃乙○○個人償還其向原告之借款云云，惟已為被告所否認，且原告
    自承乙○○係於九十二年七月間某日向其借款，但已忘記乙○○向其借款之實際
    金額云云（見本院九十三年二月四日），然乙○○若確實有向原告借款，原告顯
    不可能忘記實際之借款金額，且三萬二千四百元洽為原告每月之工資，衡情原告
    顯不可能於九十二年七月間某日攜帶多達三萬二千餘元之現金至被告處上班，乙
    ○○身為被告之法定代理人，亦不可能會以被告公司名義匯款予原告以返還向原
    告借款之理，原告更不可能於同年七月間遭被告解僱後，不向被告或其法定代理
    人乙○○要求返還系爭借款，而遲至同年八月四日始由被告自行匯款予原告，是
    原告空言主張系爭三萬二千四百元係乙○○清償借款所交付云云，實與常理不符
    ，並不可採，堪信被告抗辯已依法給付一個月工資之資遣費三萬二千四百元予原
    告乙節，亦屬可採，則原告仍向被告請求給付資遣後之預告工資及資遣費，自屬
    無據。
伍、原告再主張其受僱被告已滿一年，被告應給付其七日應休未休之特別休假工資七
    千五百六十元云云，亦為被告所否認，辯稱：系爭僱傭契約既已終止，並未延續
    至次一年度，被告無須給予原告特別休假等語。按勞工在同一雇主或事業單位，
    繼續工作滿一定期間者，每年應依左列規定給予特別休假：一、一年以上三年未
    滿者七日。二、三年以上五年未滿者十日。三、五年以上十年未滿者十四日。四
    、十年以上者，每一年加給一日，加至三十日為止。勞基法第三十八條固有明文
    。該條所謂之「每年」，係指繼續滿一定期間（一年或一年之整倍數年）後之次
    一年度而言，且以勞雇雙方勞動契約關係延續至次一年度為條件。是勞雇雙方如
    於次一年度已無勞動契約關係存在，勞工自無依勞基法第三十八條規定請求雇主
    給予其離職後一年度之特別休假之權，雇主亦無預先給予其離職後一年度之特別
    休假之義務。經查兩造間之僱傭契約既於九十二年七月十八日因被告預告而終止
    ，有如前述，足見兩造之僱傭契約並未延續達一年以上，參照前開規定及說明，
    原告自無請求被告給予其在九十二年度七日特別休假之權利，被告亦無給予之原
    告之義務，則原告請求被告給付其七日未休之特別休假工資云云，同屬無稽。
陸、原告復主張被告強令原告每日工作十二小時，且全年無休，並未發給加班費，依
    勞基法第二十四條及第三十九條規定，被告應給付原告平日加班費共十四萬九千
    零二十八元及休假日工作之工資共二十七萬一千八百二十四元，另被告之現場工
    作人員每月均領有一千五百元之全勤獎金，且大夜班現場工作員工每夜均領有二
    百元之津貼，被告應另給付原告八個月之全勤獎金一萬二千元，及一百八十四天
    之大夜班津貼共三萬六千八百元等情，同為被告所否認，抗辯：兩造約定每月由
    原告與另一警衛排班決定由誰擔任日班或夜班，每日工作十二小時，並以日薪一
    千零八十元核算薪資，不另家計大夜班津貼、平日及假日之加班費、全勤獎金，
    為原告所自承，且於任職期間均無異議，只要不低於行政院核定之基本工資，工
    資數額得由勞雇雙方自行約定等語。經查：
一、按勞工每日正常工作時間不得超過八小時，每二週工作總時數不得超過四十八小
    時。又因季節關係或因換班、準備或補充性工作，有在正常工作時間以外工作之
    必要者，雇主經工會或勞工同意，並報當地主管機關核備後，得將第三十條所定
    之工作時間延長之。其延長之工作時間，男工一日不得超過三小時，一個月工作
    總時數不得超過四十六小時；女工一日不得超過二小時，一個月工作總時數不得
    超過二十四小時。雇主延長勞工工作時間者，其延長工作時間之工資依左列標準
    加給之：一、延長工作時間在二小時以內者，按平日每小時工資額加給三分之一
    以上。二、再延長工作時間在二小時以內者，按平日每小時工資額加給三分之二
    以上。三、第三十二條第三項規定，延長工作時間者，按平日每小時工資額加倍
    發給之。另第三十六條所定之例假、第三十七條所定之休假及第三十八條所定之
    特別休假，工資應由雇主照給。雇主經徵得勞工同意於休假日工作者，工資應加
    倍發給。因季節性關係有趕工必要，經勞工或工會同意照常工作者，亦同。勞基
    法第三十一條第一項、第三十二條第一項第二十四條及第三十九條固有明文。惟
    從事監視性、斷續性工作之工廠守衛，與必須持績密集付出勞力之生產線上勞工
    ，二者工作性質有別，為顧及勞雇雙方整體利益及契約自由原則，並落實勞動基
    準法第二十一條第一項及第三十二條第四項但書之規定，職司守衛之勞工，如已
    同意例休假日及平時之工作時間逾八小時，所約定之工資又未低於基本工資加計
    延時工資、假日工資之總額時，並不違反勞動基準法之規定，勞雇雙方自應受其
    拘束。勞方事後即不得任意翻異，更行請求例休日及逾時之加班工資。故從事守
    衛工作勞工，能否再請求例休假日及延長工時之工資，應以其約定工資是否低於
    基本工資及以基本工資加計例休假日及延時工資之總額為斷。又依同法第八十四
    條之一規定，經中央主管機關核定公告之從事監視性或間歇性之工作者，得由勞
    雇雙方以書面另行約定，工作時間、例假、休假、女性夜間工作，並報請當地主
    管機關核備，不受第三十條、第三十二條、第三十六、第三十七條、第四十九條
    規定之限制。惟前開從事監視性或間歇性之工作，勞雇雙方以書面另行約定工作
    時間、例假、休假及女性夜間工作之契約，基於契約自由原則及主管機關核備之
    性質僅具准予備查之效果，則勞雇雙方以書面約定後，縱未向主管機關申請核備
    ，亦具有效力，而可不受勞動基準法第三十條、第三十二條、第三十六條、第三
    十七條及第四十九條規定之限制。
二、經查兩造約定原告與另一警衛互輪日夜班，每日工作十二小時，全年無休，日薪
    一千零八十元，並無全勤獎金、大夜班津貼、加班費乙節，業經被告陳述甚明，
    且經原告自承：「（問：當初被告是如何與你約定薪資？）被告只有告訴我全年
    無休，每天十二小時，有上班才有薪水，平均每個月的薪水約三萬二，此外也都
    沒有說有全勤獎金、加班費、大夜班津貼等等，就是將整個工作以每月三萬二的
    代價僱用我。」等語（見本院九十二年十一月十七日言詞辯論筆錄），參以原告
    受被告僱用長達一年，期間原告於週六、日及國定例假日均未休假，每月向被告
    領取三萬二千四百元之薪資，原告均未表示異議，亦未曾向被告表示或請求週六
    、日例假及國定假日應另加倍給付其工資或平日加班費等情，為原告所不爭執，
    足認兩造約定之原告工作時間係含週六、日、國定例假全年無休，每日加班四小
    時，並以每月三萬二千四百元為原告工作時間之總工資。而兩造簽訂之系爭僱用
    契約雖未報請主管機關核備，惟基於前段說明，仍應認該勞動契約關於工作時間
    之約定，並不違反勞動基準法，仍屬有效。然兩造就原告之工作時間雖可另行約
    定挪移於平日或假日工作，不受勞基法規定每日正常工作時間八小時及例假日應
    休假不得上班之限制，惟被告就原告工作時間所給付之薪資數額或兩造約定之原
    告工資數額，仍不得低於基本工資及以基本工資加計例休假日及延時工資之總額
    ，如兩造約定之工資數額低於此勞基法規定之最低標準，原告自得請求其延時工
    作之工資。
三、又按勞工每七日中至少應有一日之休息，作為例假。紀念日、勞動節日及其他由
    中央主管機關規定應放假之日，均應休假。第三十六條所定之例假、第三十七條
    所定之休假及第三十八條所定之特別休假，工資應由雇主照給。雇主經徵得勞工
    同意於休假日工作者，工資應加倍發給。因季節性關係有趕工必要，經勞工或工
    會同意照常工作者，亦同。勞基法第三十六條、第三十七條及第三十九條亦分別
    有明文。經查於原告任職期間，行政院依勞基法規定核定之基本工資為一萬五千
    八百四十元，且依同法第三十條規定，每月基本工時為一百八十四小時（以每月
    三十日，每二週工時八十四小時加上二日十六小時工時），為本院職務上所已知
    ，則勞基法每小時基本工資應為八十六元，是以每月基本工資，加上每小時基本
    工資八十六元乘以原告每日延時工作二小時以內乘以一．三三三倍及二小時以上
    乘以一．六六六倍之基準，原告每月平日工作時間按基本工資計算之應得工資應
    為二萬七千一百九十二元（15840+〈86*(1+1/3)*2+ 86*(1+2/3)*2〉*22=27192
    ），再加上每月共周休八日應再加一倍發給之工資共八千二百五十六元（
    86*12*8=8256），原告每月按基本工資基準計算之最低工資及加班費應為三萬五
    千四百四十八元，惟被告每月僅給付原告三萬二千四百元之工資，足見被告每月
    給付原告之含平日及周休二日加班之工資尚不足三千零四十八元，自應補足給原
    告，被告抗辯兩造約定之每月工資數額符合行政院核定之基本工資云云，顯然漏
    未計算依前開勞基法規定，原告每日加班四小時及周休二日之加班工資，自不足
    採。而原告任職共十二個月，依此計算被告短計給原告平日加班及周休二日未休
    之加班費共三萬六千五百七十六元（3048*12=36576），是原告主張被告應給付
    其平日及周休二日未休之加班費共三萬六千五百七十六元，亦屬有據，超過此數
    額之請求則無可採。再依勞基法施行細則第二十三條規定，自九十一年七月十八
    日起至九十二年七月十七日止，除本為周休二日外，應放假之國定例假日分別為
    九十年十月十日國慶日、同年十月三十一日蔣公誕辰紀念日、同年十一月十二日
    國父誕辰紀念日、同年十二月二十五日行憲紀念日、九十二年一月一日元旦、一
    月二日元旦翌日、同年一月三十一日農曆除夕、同年二月三日農曆春節（二月一
    日、二月二日適逢周休故不另計）、同年二月二十八日和平紀念日、同年五月一
    日勞動節、同年六月四日端午節等，共十一日，扣除前開已以一倍計算予原告之
    工資，被告應再發給原告之工資共一萬一千三百五十二元（86*12*11=11352），
    是原告請求被告給付應休未休之國定例假日加班工資一萬一千三百五十二元，亦
    屬有據，超過該數額之請求，亦無可採。
四、原告雖以被告之現場工作人員每月均領取一千五百元之全勤獎金及大夜班員工每
    夜均有二百元之津貼，而主張基於公平原則，其亦得向被告請求云云，惟兩造約
    定之僱傭契約內容既無原告得領取系爭全勤獎金及大夜班津貼之約定，基於契約
    自由原則，自應予以尊重，自不容原告以其他員工得以領取即謂原告亦得向被告
    請求，是原告請求被告另給付系爭全勤獎金一萬二千元及大夜班津貼三萬六千八
    百元云云，要屬無據。
柒、原告另主張被告僅給付原告一千六百元之年終獎金，被告應再補給原告五千零九
    十九元之年終獎金雲元，仍為被告所否認，抗辯：原告任職期間經常遲到早退、
    酒醉睡覺，被告依法無給予年終獎金之義務，且被告亦顧念其為公司員工而酌情
    給予一千六百元之年終獎金等語。按事業單位於營業年度終了結算，如有盈餘，
    除繳納稅捐、彌補虧損及提列股息、公積金外，對於全年工作並無過失之勞工，
    應給與獎金或分配紅利，為勞基法第二十九條所明文。經查原告於任職被告之一
    年期間經常有於工作時間內喝酒睡覺而有不勝任工作之情況，既如前述，足見原
    告於任職期間並非毫無過失情事，則依前開規定，被告自無給付年終獎金予原告
    之義務。況原告既自承被告之員工分別領有一萬五千元至三、五萬元不等之年終
    獎金，被告僅給付其一千六百元年終獎金等語，足見被告給予員工之年終獎金係
    根據員工之表現優劣而為差別待遇，而勞基法第二十九條亦僅規定雇主應給與無
    過失之勞工獎金或分配紅利，並未規定應給與之確切數額，則雇主只要給付年終
    獎金予勞工即與該條規定無違，被告既已給付一千六百元之年終獎金予原告，自
    亦符合該條規定，是原告以被告其他員工領取之年終獎金數額較高為由，請求被
    告再補給其五千零九十九元之年終獎金，亦無理由。
捌、綜上所述，原告主張被告係以契約期滿為由違法將之解僱，並不可採，堪信被告
    抗辯伊係於九十二年七月四日以原告對於所擔任之工作有不勝任之情事，而預告
    將於同年七月十八日終止兩造之勞動契約為屬可採，被告並已給付系爭預告期間
    之工資及一個月之資遣費予原告，原告自不得另依勞基法第十六條及第十七條規
    定，請求被告給付預告期間之工資二萬一千六百元及三萬二千四百元之資遣費。
    又原告任職屆滿一年時即遭被告合法終止系爭勞動契約，要不得請求次一年度之
    特別休假，自無請求被告給付七日特別休假工資之權。而兩造間雖約定原告每日
    工作十二小時，全年無休，每月薪資三萬二千四百元，惟依基本工資為計算基準
    ，被告尚短計原告平日加班及周休二日未休之加班費共三萬六千五百七十六元，
    及應休未休之國定例假日加班工資一萬一千三百五十二元，原告共得請求被告給
    付四萬七千九百二十八元，至原告主張被告之其他員工領有全勤獎金及大夜班津
    貼，且領取較原告為多之年終獎金，而請求被告給付一萬二千元之全勤獎金、三
    萬六千八百元及補發五千零九十九元之年終獎金，則均無稽。從而原告依勞動基
    準法第二十四條及第三十九條規定，請求被告給付四萬七千九百二十八元，為有
    理由，應予准許；其逾此範圍之請求，均無理由，應予駁回。
玖、本判決原告勝訴部分所命之給付之金額在五十萬元以下，爰依職權宣告假執行，
    原告陳明願供擔保請准宣告假執行僅係促使法院職權之發動，無為准駁之必要，
    被告陳明願供擔保請准宣告免為假執行，經核合於法律規定，爰酌定相當之擔保
    金額併准許之；至原告敗訴之部分，其假執行之聲請或無必要（即原告請求確認
    部分）或已失所依附，均應併予駁回之。
拾、本件事證已臻明確，兩造其餘攻擊防禦方法及舉證，或非兩造協議之爭點或核與
    判決結果無影響，爰不一一論述，附此敘明。
據上論結，本件原告之訴為一部有理由，一部無理由，依民事訴訟法第七十九條，判
決如主文。
中　　　華　　　民　　　國　　九十三　　年　　　五　　　月　　三十一　　日
                                臺灣桃園地方法院勞工法庭
~B法　　　官　林雯娟
右為正本係照原本作成
如對本判決上訴，須於判決送達後廿日內向本院提出上訴狀
中　　　華　　　民　　　國　　九十三　　年　　　五　　　月　　 十九　　 日
~B法院書記官　林韡婷
